【裁判字號】    91,交易,336
【裁判日期】    920325
【裁判案由】    業務過失傷害
【裁判全文】
臺灣臺北地方法院刑事判決                        九十一年度交易字第三三六號
    公  訴  人  臺灣臺北地方法院檢察署檢察官
    被      告  乙○○
右列被告因業務過失傷害案件，經檢察官提起公訴（九十一年度偵字第一二０七０號
），本院判決如左：
    主  文
乙○○從事業務之人，因業務上之過失傷害人，處有期徒刑肆月，如易科罰金以佰
元折算壹日。
    事  實
一、乙○○以駕駛營業小客車為業，為從事駕駛業務之人，於民國九十一年一月十日
    八時五十九分許，駕駛車號七Ａ－九八二號營業小客車，沿華中橋由台北縣往台
    北市方向行駛並進入台北市轄區後，本應注意汽車在超過四車道之道路行駛，應
    依道路交通標誌、標線、號誌之指示，且應注意車前狀況，並隨時採取必要之安
    全措施，而依當時為日間自然光線、路面無障礙無缺陷、視距良好之情形，亦非
    不能注意，竟疏未注意周鴻維駕駛車號ＤＲ－三八四二號自用小貨車、甲○○駕
    駛車號ＱＦ－０三０號自用大貨車行駛於其前方對向車道之車前狀況，復未採取
    必要安全措施，即貿然在超越楊清恩所駕駛車號二Ｄ－八五九六號自用小客車後
    ，向左跨越雙黃實線而駛入對向車道，致先撞擊周鴻維所駕駛之自用小貨車、再
    撞擊甲○○所駕駛之自用大貨車，而使甲○○受有胰臟併肝臟損傷之傷害。
二、案經甲○○訴由台灣台北地方法院檢察署檢察官偵查起訴。
    理  由
一、訊據被告乙○○固不否認其於右開時間，駕駛車號七Ａ－九八二號營業小客車行
    駛於華中橋上之事實，惟稱其最後只記得上到華中橋，然後人就在醫院了，已不
    記得車禍發生之經過情形等語（本院九十二年一月八日訊問筆錄參照）。經查：
  (一)就本件車禍之發生經過，告訴人甲○○陳稱：「（請說明當初車禍經過？）車禍
    時候華中橋我往中和方向開，當時我有點感冒要回去休息，我車就慢慢開，快要
    下橋時，就看到對向一輛計程車開過來，我就把車慢下來，他的車速非常快，直
    接跨越車道，我還沒完全停住，他就撞進來。」等語（本院九十二年三月十一日
    審判筆錄參照）；另證人楊清恩則結證稱：「（請說明九十一年一月十日八點快
    九點左右是否曾經在華中橋上發生車禍？）那時快九點多時，我從中和往台北方
    向，我走華中橋內側車道，我上橋時候我很清楚前面兩個車道都沒有車，我還在
    想今天沒有塞車，那時候就一部車子，我還看不清楚他是什麼車，我只知道他是
    黃色的，他從我右邊超車去撞對向車道，對向車道的車就彈了起來，壓壞我左側
    車門，我從右側車門出來報警。」「（他從你右邊超車時，速度多少？）非常快
    ，連他的車型都看不清楚。」「（他不是從你右邊超車，怎麼會撞到對向去？）
    可能是吧，他應該是從我後面超出來的，他是在超過我的車子後，朝我左前方開
    去，一直開到對向車道。」等語（本院九十二年三月十一日審判筆錄參照），核
    與卷附道路交通事故調查報告表、現場照片所示：於本件車禍發生後，被告所駕
    駛之營業小客車係停止於對向車道、緊鄰於由告訴人所駕駛之車號ＱＦ－０三０
    號自用大貨車車旁，及右開路段雙向車道中間畫有雙黃實線之情形相符，均足證
    本件車禍之發生，確係被告駕駛營業小客車，於超越證人楊清恩所駕駛之車號二
    Ｄ－八五九六號自用小客車後，跨越雙黃實線駛入對向車道所致。又雖告訴人稱
    其於車禍發生時並未見到證人周鴻維所駕駛之車號ＤＲ－三八四二號自用小貨車
    ，但可能因為華中橋有死角，故不知道被告於跨越雙黃線後係先撞到證人周鴻維
    所駕駛之自用小貨車、或係直接撞擊告訴人所駕駛之自用大貨車；證人楊清恩亦
    證稱沒有看到被告於超越雙黃線之後如何撞擊告訴人所駕駛之自用大貨車（均參
    本院九十二年三月十一日審判筆錄），然查：被告於跨越雙黃線後，係先撞擊證
    人周鴻維駕駛之自用小貨車之事實，業據證人周鴻維於偵查時結證：「我當時駕
    駛ＤＲ－三八四二貨車由台北往中和方向行駛，我車在ＱＦ－０三０之大貨車之
    後，當時我們行駛在外側車道，我原在環快道上經紅綠燈沒多久轉入華中橋就被
    一計程車疑似超車不當往我撞過來，他車頭撞到我車，我車即翻倒，待我被人自
    車內拉出時，看見計程車將大貨車推擠至機車道上....。」等語甚詳（偵查卷附
    九十一年八月二十二日訊問筆錄參照）；次依卷附道路交通事故調查報告表、現
    場照片所示，於本件車禍發生後，被告所駕駛之營業小客車係停止並緊鄰於由告
    訴人所駕駛之車號ＱＦ－０三０號自用大貨車車旁之現場情形，亦可得知被告於
    跨越雙黃實線後，最後始撞擊告訴人所駕駛之自用大貨車之事實，則本件車禍之
    發生，應為被告駕駛營業小客車於超越證人楊清恩所駕駛之自用小客車後跨越雙
    黃實線、先撞擊證人周鴻維所駕駛之自用小貨車、再撞擊告訴人所駕駛之自用大
    貨車之事實，足可認定。
  (二)按汽車在超過四車道之道路行駛，應依道路交通標誌、標線、號誌之指示；汽車
    行駛時，駕駛人應注意車前狀況，並隨時採取必要之安全措施，道路交通安全規
    則第九十八條第三項、第九十四條第三項分別定有明文，被告本應注意前述規定
    ，且依當時為日間自然光線、路面無障礙無缺陷、視距良好之情形，亦非不能注
    意，竟未注意對向車道有證人周鴻維及告訴人駕駛車輛接近之車前狀況，復未採
    取必要安全措施，貿然未依標線之指示而跨越雙黃實線（按雙黃實線係設於路段
    中，用以分隔對向車道，並禁止跨越，道路交通標誌標線號誌設置規則第一百四
    十九條第一項第一款第八目參照），致生本件車禍，其有過失甚明；且告訴人因
    本件車禍受有胰臟併肝臟損傷之傷害之事實，除有台大醫院診斷證明書在卷可參
    外，亦與被告之前述過失有相當因果關係，則被告因過失傷害人之事實，足以認
    定。
二、查被告係以駕駛職業小客車為生之人，且本件車禍亦發生於被告駕駛職業小客車
    從事業務之際，則核被告所為，係犯刑法第二百八十四條第二項前段業務過失傷
    害罪。爰審酌被告過失程度重大、告訴人所受之傷害、被告迄未與告訴人達成和
    解等情，量處如主文所示之刑，並諭知易科罰金之折算標準。
據上論斷，應依刑事訴訟法第二百九十九條第一項前段，刑法第二百八十四條第二項
前段、第四十一條第一項前段，罰金罰鍰提高標準條例第一條前段、第二條，判決如
主文。
本案經檢察官楊朝森到庭執行職務
中      華      民      國    九十二    年      三      月    二十五    日
                                    臺灣臺北地方法院交通法庭
                                        法  官  林鴻達
右正本證明與原本無異。
如不服本判決，應於判決送達後十日內，向本院提出上訴狀（應抄附繕本）。告訴人
或被害人如對於本判決不服者，應具備理由請求檢察官上訴，其上訴期間之計算係以
檢察官收受判決正本之日期為準。
                                        書記官  石幸代
中      華      民      國    九十二    年      三      月    二十五    日
附錄本案論罪科刑法條全文：
中華民國刑法第二百八十四條
 (過失傷害罪)
因過失傷害人者，處六月以下有期徒刑、拘役或五百元以下罰金，致重傷
者，處一年以下有期徒刑、拘役或五百元以下罰金。
從事業務之人，因業務上之過失傷害人者，處一年以下有期徒刑、拘役或
一千元以下罰金，致重傷者，處三年以下有期徒刑、拘役或二千元以下罰
金。


司法院資訊處製作；財團法人民間司法改革基金會備份。
